【裁判字號】    99,聲,102
【裁判日期】    990113
【裁判案由】    聲請具保停止羈押
【裁判全文】
臺灣高等法院刑事裁定                   99年度聲字第102號
聲  請  人
即  被  告  甲○○（原名李春華.
                      樓
                    現於臺灣台北看守所
選任辯護人  周威良律師
上列聲請人即被告因殺人等案件，聲請具保停止羈押，本院裁定
如下：
    主  文
聲請駁回。
    理  由
一、本件聲請人即被告甲○○因殺人等案件，經本院認為有刑事
    訴訟法第101條第1項第1款、第3款情形，非予羈押顯難進行
    審判或執行，於民國98年9月16日執行羈押，於98年12月16
    日延長羈押2月。
二、聲請意旨略以：法官於98年12月1日未經訊問之前及先行諭
    知：「本件羈押期間將於98年12月15日屆滿原羈押理由仍存
    在，有刑事訴訟法第101條第1項第1款、第3款情形，認有羈
    押的必要」，此等程序，殊有未合，被告甲○○前因偽造文
    書與本案殺人罪經臺灣臺北地方法院檢察署（下稱臺北地檢
    署）及臺灣桃園地方法院檢察署（下稱桃園地檢署）通緝，
    司法警察係先移送通緝犯即被告至桃園地檢署發監執行後，
    臺北地檢署隨即傳喚被告，被告自97年10月6日迄98年4月28
    日，始終未規避司法調查，且被告具有正當職業及固定住所
    ，並無逃亡之虞，原審論罪科刑之判決，疑義甚多，就有利
    被告之證據均未斟酌，率爾採信同案被告秦誠、周銘松、侯
    建安、呂正雄等人事後翻供之證詞，遽認被告涉犯本件殺人
    犯行，顯有違誤。且本件被告如於許可具保停止羈押後，得
    命被告遵期到庭，被告已無羈押之事由云云。
三、按「被告經法官訊問後，認為犯罪嫌疑重大，而有左列情形
    之一，非予羈押，顯難進行追訴、審判或執行者，得羈押之
    ︰(一)逃亡或有事實足認為有逃亡之虞者。(二)有事實足認為有
    湮滅、偽造、變造證據或勾串共犯或證人之虞者。(三)所犯為
    死刑、無期徒刑或最輕本刑為5年以上有期徒刑之罪者。」
    ，刑事訴訟法第101條第1項定有明文。所謂羈押，乃拘禁被
    告之強制處分，其目的係在於保全證據、確保刑事訴訟程序
    之進行及刑罰權之執行。是被告經法官訊問後，究竟有無刑
    事訴訟法第101條第1項各款之情形，均屬事實問題，法院應
    按訴訟之程度，卷證資料及其他一切情事斟酌之。再刑事訴
    訟法第101條第1項第3款規定之羈押，係因被告所犯為死刑
    、無期徒刑或最輕本刑為5年以上有期徒刑之罪者，其可預
    期判決之刑度既重，該被告為規避刑罰之執行而妨礙追訴、
    審判程序進行之可能性增加，國家刑罰權有難以實現之危險
    ，該規定旨在確保訴訟程序順利進行，使國家刑罰權得以實
    現，以維持重大之社會秩序及增進重大之公共利益，其目的
    洵屬正當。又基於憲法保障人民身體自由之意旨，被告犯上
    開條款之罪嫌疑重大者，仍應有相當理由認為其有逃亡、湮
    滅、偽造、變造證據或勾串共犯或證人等之虞，法院斟酌命
    該被告具保、責付或限制住居等侵害較小之手段，均不足以
    確保追訴、審判或執行程序之順利進行，始符合該條款規定
    ，非予羈押，顯難進行追訴、審判或執行之要件，此際羈押
    乃為維持刑事司法權有效行使之最後必要手段，於此範圍內
    ，尚未逾越憲法第23條規定之比例原則，符合司法院釋字第
    392號、第653號、第654號解釋意旨，與憲法第8條保障人民
    身體自由及第16條保障人民訴訟權之意旨，尚無違背。（見
    司法院大法官會議釋字第665號解釋意旨）查被告涉犯殺人
    罪，犯罪嫌疑重大，經本院訊問後，認合於刑事訴訟法第10
    1條第1項第1款、第3款之情形，非予羈押，顯難進行審判及
    執行，有羈押之必要，於98年9月16日執行羈押，因被告羈
    押期間於同年12月15日將屆滿，經本院於同年12月1日訊問
    被告後，參酌辯護人之意見，認原羈押原因及必要性均未改
    變，並有繼續羈押之必要，乃裁定自98年1 2月16日起延長
    羈押2月，有本院訊問筆錄及押票在卷可稽，並未違背程序
    。再被告係因涉犯刑法第271條第1項殺人等罪嫌，經本院訊
    問後認依卷內證人證述及鑑定報告、被害人相驗屍體報告書
    、扣案槍枝等，足認被告嫌疑重大，且被告經通緝到案，有
    事實足認有逃亡之虞，有刑事訴訟法第101條第1項第1款、
    第3款羈押原因存在，並有羈押之必要，且被告本件犯行自
    88年10月30日經併案通緝後，逃亡將近10年，至98年8月8日
    始緝獲歸案，而被告有脫逃前科及多次通緝紀錄，有被告前
    案紀錄表及被告全國通緝紀錄表各1份在卷可稽，有事實足
    認被告有逃亡之虞。又羈押之目的，除在於確保刑事偵查、
    審判程序之完成外，亦有刑事執行保全之目的，本件屬得上
    訴第三審之案件，審判程序尚未完成，被告所犯係法定最輕
    本刑10年以上有期徒刑之罪，犯罪嫌疑重大，自有保全被告
    將來刑事執行之必要，非予羈押，顯難進行審判或執行。有
    最高法院91年度台抗字第409號裁定可資參酌，本件被告羈
    押原因尚未消滅，所請具保停止羈押，自難准許。另司法院
    大法官會議釋字第665號解釋雖認：「刑事訴訟法第101條第
    1項第3款規定，於被告犯該款規定之罪，犯罪嫌疑重大，且
    有相當理由認為有逃亡、湮滅、偽造、變造證據或勾串共犯
    或證人之虞，非予羈押，顯難進行追訴、審判或執行者，得
    羈押之，於此範圍內，該條款規定符合憲法第23條之比例原
    則，與憲法第8條保障人民身體自由及第16條保障人民訴訟
    權之意旨，尚無牴觸，惟倘單以犯重罪作為羈押要件，除可
    能背離羈押應係不得已之最後手段性外，對被告武器平等與
    充分防禦權行使之限制，亦有違背比例原則之虞，更因無異
    刑罰之預先執行，違背無罪推定原則所禁止對未經判決有罪
    確定之被告執行刑罰，及禁止僅憑犯罪嫌疑就施予被告類似
    刑罰措施之精神，考諸上揭第3款規定之法理，實係因被告
    所犯為死刑、無期徒刑或最輕本刑為5年以上有期徒刑之罪
    ，可以預期將受重刑宣判，其為規避刑罰執行而妨礙追訴、
    審判程序進行之可能性增加，國家刑罰權有難以實現之危險
    ，是為防免其實際發生，在此維持重大之社會秩序及增進重
    大公共利益限度內（憲法第23條），乃具有正當性。從而，
    基於憲法保障人民身體自由之意旨，被告犯上開重罪條款且
    嫌疑重大者，仍應有相當理由認為其有逃亡、湮滅、偽造、
    變造證據或勾串共犯或證人等之虞，法院斟酌命該被告具保
    、責付或限制住居等侵害較小之手段，均不足以確保追訴、
    審判或執行程序之順利進行，此際予以羈押，方堪稱係屬維
    持刑事司法權有效行使之最後必要手段。是被告縱然符合上
    揭第3款之羈押事由，法官仍須就犯罪嫌疑是否重大、有無
    羈押必要、有無不得羈押之情形予以審酌，非謂一符合該款
    規定之羈押事由，即得予以羈押。」。本案經本院審理終結
    ，定於99年1月29日宣判，審酌被告涉案情節非輕，犯罪嫌
    疑重大，本案宣判後尚得上訴第三審，全案尚未確定，衡諸
    被告所犯殺人罪法定刑為死刑、無期徒刑或10年以上有期徒
    刑，符合刑事訴訟法第101條第1項第3款之情形，被告業經
    原審判處應執行有期徒刑14年6月在案，顯然犯罪嫌疑重大
    ，而被告並有脫逃前科及多次通緝紀錄，有被告前案紀錄表
    及被告全國通緝紀錄表各1份在卷可稽，有事實足認被告有
    逃亡之虞，若命被告具保、責付或限制住居等侵害較小之手
    段，均不足以確保審判或執行程序之順利進行，是依本案訴
    訟進度，仍有繼續羈押被告之必要，另權衡國家刑事司法權
    之有效行使、社會秩序及公共利益、被告人身自由之私益及
    防禦權受限制之程度，認對被告維持羈押處分尚屬適當、必
    要，合乎比例原則，並無違前開大法官會議解釋意旨。是聲
    請人所述停止羈押之事由，並不符法定具保停止羈押之要件
    ，復審酌被告所涉各項情節，其羈押原因尚未消滅，所請具
    保停止羈押，自難准許，應予駁回。
中    華    民    國    99    年    1     月    13    日
                  刑事第二十三庭  審判長法  官  許宗和
                                        法  官  林海祥
                                        法  官  潘進柳
以上正本證明與原本無異。
如不服本裁定，應於收受送達後五日內向本院提出抗告狀。
                                        書記官  任正人
中    華    民    國    99    年    1     月    14    日


司法院資訊處製作；財團法人民間司法改革基金會備份。
